【裁判字號】    92,財管,30
【裁判日期】    920515
【裁判案由】    
【裁判全文】
台灣台北地方法院民事裁定  九十二年度財管字第三○號
    聲  請  人  乙○○
                        送達代.
右聲請人聲請指定丙○○之遺產管理人等事件，本院裁定如左：
    主      文
聲請駁回。
聲請費用由聲請人負擔。
    理      由
一、本件聲請意旨略以：聲請人與被繼承人丙○○（男、日據時期大正十五年三月四
    日生、日據時期本籍設台北州海山郡板橋街後埔三百二番地、住台北市新富町一
    丁目三番地─現為台北市○○街○段一帶）之父劉純坤同為坐落台北縣新店市○
    ○段深坑子小段一五二、一五三地號土地（下稱系爭土地）之共有人，劉純坤於
    民國二十九年五月一日死亡，依法應由丙○○繼承，惟丙○○就系爭土地未辦理
    繼承登記，且於民國五十九年失蹤，業經鈞院宣告丙○○於民國六十九年七月十
    九日二十四時死亡，然丙○○亦無繼承人，致系爭土地難以處理，爰基於利害關
    係人之地位，依民法第一千一百七十七條規定聲請指定財政部國有財產局台灣北
    區辦事處為被繼承人丙○○之遺產管理人等語。
二、按繼承開始時，繼承人之有無不明者，由親屬會議於一個月內選定遺產管理人，
    並將繼承開始及選定遺產管理人之事由，向法院報明。親屬會議依前條規定為報
    明後，法院應依公示催告程序，定六個月以上之期限，公告繼承人，命其於期限
    內承認繼承。無親屬會議或親屬會議未於前條所定期限內選定遺產管理人者，利
    害關係人或檢察官，得聲請法院選任遺產管理人，並由法院依前項規定為公示催
    告。民法第一千七百七十七條、第一千一百七十八條分別定有明文。次按依民法
    之規定應開親屬會議時，由當事人、法定代理人、或其他利害關係人召集之，同
    法第一千一百二十九條亦著有明文。又親屬會議會員應就被繼承人之左列親屬與
    順序定之：一直系血親尊親屬。二三親等內旁系血親尊親屬。三四親等內之同輩
    血親。此觀民法第一千一百三十一條第一項規定自明。復按無民法第一千一百三
    十一條規定之親屬，或親屬不足法定人數時，法院得因有召集權人之聲請，於其
    他親屬中指定之。親屬會議不能召開或召開有困難時，依法應經親屬會議處理之
    事項，由有召集權人聲請法院處理之。親屬會議經召開而不為或不能決議時，亦
    同。此為同法第一千一百三十二條所明定。可知繼承開始時，繼承人之有無不明
    ，被繼承人之遺產管理人應由被繼承人之親屬會議選定之，倘無民法第一千一百
    三十一條規定之法定親屬會議會員者，或親屬不足法定人數時，被繼承人之法定
    代理人、利害關係人得聲請法院於其他親屬中指定親屬會議會員，若無親屬會議
    或親屬會議不能召開或召開有困難時，或親屬會議經召開而不為或不能決議時，
    或親屬會議未於繼承開始時一個月內選定遺產管理人者，利害關係人或檢察官，
    得聲請法院選任遺產管理人，並由法院依前項規定為公示催告，非謂被繼承人無
    法定親屬會議會員時，其利害關係人或檢察官即得逕自聲請法院處理依法應經親
    屬會議處理事項。
三、本件聲請人主張其與劉純坤共有系爭土地，劉純坤已於民國二十九年五月一日死
    亡，劉純坤之子丙○○亦經本院宣告於民國六十九年七月十九日二十四日死亡，
    被繼承人丙○○生前未辦理系爭土地繼承登記，亦查無繼承人之事實，業據其提
    出本院八十九年度家催字第六九號民事裁定、九十年度亡字第九號民事判決、劉
    純坤之父劉昌春繼承系統表、台北市萬華區第一戶政事務所函、除戶全戶戶籍謄
    本、土地登記謄本等件為證，固堪信為真實，惟查被繼承人丙○○有符合法定親
    屬會議會員資格之親屬劉純塘、劉正昭、劉正雄、劉明麗、劉明珠、劉富美等人
    尚生存，聲請人應以利害關係人之地位召開被繼承人丙○○之法定親屬會議以選
    任被繼承人丙○○之遺產管理人，聲請人既未舉證證明該親屬會議不能召開或召
    開有困難時，或親屬會議經召開而不為或不能決議之事實，即逕向本院聲請指定
    遺產管理人，核與上開規定及說明不符，礙難准許，應駁回其聲請。
四、依非訟事件法第八條第一項前段裁定如主文。
中      華      民      國    九十二    年      五      月      十五    日
                                        家事法庭法      官  張競文
右為正本係照原本作成。
如對本裁定抗告，須於裁定送達後十日之不變期間內，向本院提出抗告狀。
中      華      民      國    九十二    年      五      月      十五    日
                                                書  記  官  曾秋月


司法院資訊處製作；財團法人民間司法改革基金會備份。
